臺灣新北地方法院刑事判決
                                   110年度審易字第2045號
公  訴  人  臺灣新北地方檢察署檢察官
被      告  陳雲龍




                    （另案於法務部○○○○○○○執行，暫處同署臺北監獄臺北分監）
上列被告因詐欺案件，經檢察官提起公訴（109 年度偵字第3407
5 號、110 年度偵字第1106號），本院判決如下：
    主  文
陳雲龍犯詐欺取財罪，共貳罪，各處有期徒刑叁月，如易科罰金
，均以新臺幣壹仟元折算壹日。應執行有期徒刑肆月，如易科罰
金，以新臺幣壹仟元折算壹日。
未扣案之犯罪所得新臺幣壹萬柒仟壹佰貳拾元沒收，於全部或一
部不能沒收或不宜執行沒收時，追徵其價額。
    事實及理由
壹、查被告陳雲龍所犯均係死刑、無期徒刑、最輕本刑為3 年以
    上有期徒刑以外之罪，其於準備程序就被訴事實為全部有罪
    之陳述，經告知簡式審判程序之旨，並聽取其與檢察官之意
    見後，本院認無不得或不宜改依簡式審判程序進行之處，爰
    依刑事訴訟法第273 條之1 第1 項、第284 條之1 之規定，
    裁定進行簡式審判程序。
貳、本案犯罪事實、證據及應適用之法條，除補充「被告陳雲龍
    於111 年1 月27日本院準備程序及審理時之自白（參本院卷
    附當日各該筆錄）」為證據外，餘均引用附件即檢察官起訴
    書之記載。
叁、審酌被告為具備一般智識程度及社會歷練之成年人，於肢體
    、氣力各方面，並無顯然欠缺或低下之情狀，對於不得以欺
    惘等不法手段向他人詐取財物一節，自應知之甚詳，卻因一
    時貪念，未循正當方式取得金錢，反而利用告訴人龐錦棠、
    鄧妮娜有匯兌之需求，分別從中詐取金錢，造成告訴人2 人
    均受有財產上損害，皆有不該，惟念其已與告訴人鄧妮娜於
    本院成立調解（告訴人龐錦棠經通知未到場），表明願分期
    賠償所受損害等情，有本院調解筆錄影本1 份附卷可參，足
    認其有積極填補行為所生損害之心，兼衡被告之素行、教育
    程度、職業、家庭經濟與生活狀況、犯罪之動機、目的、手
    段，以及犯後終能坦承全部犯行，態度勉可，尚未能與告訴
    人龐錦棠達成和解或成立調解，故未賠償所受損害等一切情
    狀，分別量處如主文第1 項所示之刑暨定應執行之刑，且均
    諭知易科罰金之折算標準，以資處罰。
肆、被告詐得告訴人龐錦棠之金錢即新臺幣（下同）17,120元，
    屬被告實行此部分詐欺犯行之犯罪所得，且未見實際合法發
    還告訴人龐錦棠之事證，基於任何人不能保有犯罪所得之立
    法原則，自應於主文第2 項宣告沒收，並於全部或一部不能
    沒收或不宜執行沒收時，追徵其價額。至於被告另詐得告訴
    人鄧妮娜所有之8 萬1 千元，固為其此部分詐欺犯行之犯罪
    所得，基於任何人不得保有犯罪所得之立法原則，本應諭知
    沒收、追徵，然被告既與告訴人鄧妮娜成立調解，並願依約
    定日期、方式履行調解條款，如再就此部分犯罪所得宣告沒
    收、追徵，對被告實有過苛之虞，而對於告訴人鄧妮娜而言
    ，亦相對排擠得依前述調解筆錄受償之利益，且縱被告未確
    實履行，告訴人鄧妮娜仍得持前述調解筆錄正本，逕向法院
    聲請對被告之財產強制執行，是就告訴人鄧妮娜利益之保障
    已足，本院審酌上情，不予宣告沒收此部犯罪所得。
伍、本判決係依刑事訴訟法第310 條之2 及第454 條所製作之簡
    化判決，依法僅需記載犯罪事實、證據名稱及應適用之法條
    ，並得以簡略方式為之，如認定之犯罪事實、證據及應適用
    之法條，與檢察官起訴書之記載相同者，得引用之，附此敘
    明。
據上論斷，應依刑事訴訟法第273 條之1 第1 項、第299 條第1
項前段、第310 條之2 、第454 條（本件依刑事判決精簡原則，
僅記載程序法條文），判決如主文。
本案經檢察官蔡妍蓁偵查起訴，由檢察官陳炎辰到庭執行公訴。
中　　華　　民　　國    111   年 　  3  　月 　  8  　日
                 刑事第二十四庭  法  官　李俊彥   
以上正本證明與原本無異。
如不服本判決，應於判決送達後20日內敘明上訴理由，向本院提
出上訴狀（應附繕本），上訴於臺灣高等法院。其未敘述上訴理
由者，應於上訴期間屆滿後20日內向本院補提理由書「切勿逕送
上級法院」。
                                 書記官  林慈恩
中　　華　　民　　國    111   年 　  3  　月 　  8  　日
附錄本判決論罪之法律條文：
中華民國刑法第339 條
意圖為自己或第三人不法之所有，以詐術使人將本人或第三人之
物交付者，處5 年以下有期徒刑、拘役或科或併科50萬元以下罰
金。
以前項方法得財產上不法之利益或使第三人得之者，亦同。
前二項之未遂犯罰之。  
--------------------------------------------------------
臺灣新北地方檢察署檢察官起訴書
                                    109年度偵字第34075號
                                     110年度偵字第1106號
　　被　　　告　陳雲龍　男　31歲（民國00年0月00日生）
　　　　　　　　　　　　住新北市○○區○○路0段000巷0弄 
                        0號3樓
                        (另案在法務部○○○○○○○執行                          中) 
　　　　　　　　　　　　國民身分證統一編號：Z000000000號
上列被告因詐欺案件，已經偵查終結，認應提起公訴，茲將犯罪
事實及證據並所犯法條分敘如下：
　　　　犯罪事實
一、陳雲龍明知自己並無與他人兌換人民幣之真意，竟意圖為自
    己不法所有，基於詐欺之犯意，㈠於民國109年1月20日前某
    日，在不詳地點，透過通訊軟體LINE向龐錦棠佯稱可代為兌
    換人民幣之訊息，致龐錦棠陷於錯誤，而於109年1月20日15
    時28分許，轉帳新臺幣(下同)17,120元至陳雲龍所指定之中
    國信託商業銀行帳戶(戶名：蘇東晴【涉嫌詐欺犯行部分，
    另為不起訴處分】，帳號：000-000000000000號)，嗣龐錦
    棠未收到人民幣，而悉受騙。㈡於109年5月14日13時40分許
    ，在不詳地點，透過通訊軟體LINE向鄧妮娜佯稱可代為兌換
    人民幣之訊息，致鄧妮娜陷於錯誤，而於109年5月14日16時
    36分許，轉帳81,000元至陳雲龍所指定之中國信託商業銀行
    帳戶(戶名：顏瑜昕【涉嫌詐欺犯行部分，另為不起訴處分
    】，帳號：000-000000000000號)，嗣鄧妮娜未收到人民幣
    ，而悉受騙。
二、案經龐錦棠訴請基隆市政府警察局第四分局報告臺灣基隆地
    方檢察署陳請臺灣高等檢察署檢察長、鄧妮娜訴請屏東縣政
    府警察局內埔分局報告臺灣基隆地方檢察署陳請臺灣高等檢
    察署令轉本署偵辦。
　　　　證據並所犯法條
一、證據清單及待證事實：
編號 證據名稱 待證事實 1 被告陳雲龍於偵訊時之供述 供述： 1、坦承犯罪事實(一)之事實。 2、「Ray」曾向被告表示如果有人要換人民幣的話，可以幫忙「Ray」。被告有以通訊軟體LINE暱稱「Ken」與告訴人鄧妮娜聯絡，有提供顏瑜昕的帳戶給告訴人鄧妮娜，該帳戶就是「Ray」提供的。被告與告訴人鄧妮娜連繫後，就由另外一個業務(按經核對被告手機內之畫面與告訴人鄧妮娜與詐欺集團成員之對話畫面，此業務為「流浪到台灣」)處理換匯的事。告訴人鄧妮娜匯的這筆錢，可能是「Ray」騙告訴人的等語。 3、公司處理地下匯兌的事，匯進來的錢可能是詐欺被害人的錢，可能是以地下匯兌的名目請客人匯進來後，再進行「黑吃黑」的錢。 2 1、證人即另案被告蘇東晴於警詢及偵訊時之供述 2、證人蘇東晴所申辦之中國信託商業銀行帳戶交易明細 3、證人蘇東晴提供與被告之對話截圖 證明： 證人蘇東晴在通訊軟體LINE認識被告，被告於109年1月19日撥打通訊軟體LINE向之聲稱其在大陸醫院，需借人民幣3千多元看病。證人蘇東晴因而轉人民幣3,935元至被告申辦的中國工商銀行帳戶(帳號：000-000-000000-0000-000號)，再由被告匯17,120元至證人蘇東晴所申辦之中國信託商業銀行帳戶(帳號000-000000000000號)之事實。 3 1、證人即另案被告顏瑜昕於警詢時之供述 2、證人顏瑜昕所申辦之中國信託商業銀行帳戶交易明細 3、證人顏瑜昕提供「DT789」投資網站截圖、與「Futures7」之對話截圖 證明： 證人顏瑜昕所申辦使用之中國信託帳號000000000000號帳戶於109年5月14日入帳8萬1,000元，係「DT789」虛擬貨幣投資網站「RAY」說要投資虛擬貨幣，證人顏瑜昕就把上開中國信託帳戶帳號提供給「RAY」匯款，這筆錢匯進來後，證人顏瑜昕再依「RAY」指示轉匯至3個帳戶等事實。 4 1、證人即告訴人龐錦棠於警詢時、偵查中之證詞 2、告訴人龐錦棠所提出之與被告(通訊軟體微信「Nick換匯」、通訊軟體LINE暱稱「Ken」)的訊息內容翻拍畫面2份 3、桃園市政府警察局龍潭分局中興派出所受理刑事案件報案三聯單 1、告訴人龐錦棠接獲被告以通訊軟體微信暱稱「Nick換匯」傳送兌換人民幣之訊息而與被告聯繫，被告曾透過微信、LINE通訊軟體傳送其證件、戶籍謄本、照片予告訴人龐錦棠，告訴人龐錦棠可以確認當時與其聯繫兌換人民幣之人即為被告之事實。 2、被告曾留下行動電話門號0000000000號予告訴人龐錦棠之事實。 5 1、證人即告訴人鄧妮娜於警詢時之供述 2、告訴人鄧妮娜所提出之與被告(通訊軟體LINE暱稱「換錢Ken」)、通訊軟體微信「流浪到台灣換匯」的訊息內容翻拍畫面各1份 3、內政部警政署反詐騙諮詢專線紀錄表、屏東縣政府警察局枋寮分局佳冬分駐所受理詐騙帳戶通報警示簡便格式表、金融機構聯防機制通報單 4、郵政匯款申請書、存摺內頁影本 1、告訴人鄧妮娜在通訊軟體LINE群組中閱覽出售人民幣之廣告，之後被告以通訊軟體LINE暱稱「Ken」詢問告訴人鄧妮娜兌換人民幣之意願，告訴人鄧妮娜表示兌換人民幣之需求後，對方改以微信通訊軟體「流浪到台灣」與告訴人鄧妮娜聯繫兌換細節，並提供行動電話門號0000000000號以供聯繫。 2、被告與告訴人鄧妮娜聯繫兌換人民幣事宜之期間，傳送其台胞證、身分證予告訴人鄧妮娜之事實。 6 被告所持用之行動電話門號0000000000號之通聯調閱查詢單 左列門號為被告父親陳萬禮申辦之事實。 7 被告手機畫面翻拍照片 1、被告與微信暱稱「流浪到台灣」、「Guest」對話內容提及被告協助「流浪到台灣」、「Guest」所屬集團兌換人民幣之事實。 2、微信暱稱「Guest」提供蘇東晴上開帳戶予被告之事實。 
二、核被告陳雲龍所為，係犯刑法第339條第1項詐欺取財罪嫌。
    被告所犯上開二罪，犯意各別，行為互殊，請分論併罰。未
    扣案之犯罪所得請依刑法第38條之1第1項前段規定宣告沒收
    ，併依刑法第38條之1第3項規定宣告如全部或一部不能沒收
    或不宜執行沒收時，追徵其價額。
三、至報告意旨認被告另違反銀行法29條第1項犯行部分，訊據
    被告辯稱其本無匯兌人民幣予告訴人鄧妮娜之意，告訴人鄧
    妮娜匯款至顏瑜昕中國信託商業銀行帳戶後，顏瑜昕係轉匯
    至中國信託商業銀行帳戶(帳號：0000000000000000、00000
    00000000000、0000000000000000號)，有顏瑜昕申辦之中國
    信郭商業銀行交易明細在卷可稽。本件報告機關尚查無被告
    確有將告訴人所匯入款項以地下匯兌之方式，在境外將贓款
    交付予詐騙集團之其他成員，或有為詐騙集團為異地間資金
    清算、移轉等匯兌工作，則被告所為，核與銀行法第29條第
    1項所稱之「匯兌業務」行為尚有未合，自難逕以該刑責相
    繩。然此部分若成立犯罪，與上揭起訴部分屬社會同一基本
    事實，為起訴效力所及，爰不另為不起訴處分，附此敘明。
四、依刑事訴訟法第251條第1項提起公訴。
  　此　致
臺灣新北地方法院
中　　華　　民　　國　 110　　年　　10　　月　　29　　日
　　　　　　　　　　　　　　　檢　察　官  蔡妍蓁